【裁判字號】    95,交聲,879
【裁判日期】    950928
【裁判案由】    聲明異議
【裁判全文】
臺灣臺中地方法院交通事件裁定  95年度交聲字第879號
原處分機關  交通部公路總局臺中區監理所
異議人即
受處分人    凱樺景觀工程有限公司
代  表  人  甲○○
上列受處分人因違反道路交通管理處罰條例案件，對於交通部公
路總局臺中區監理所中華民國95年9月6日所為之裁決書（原處分
字號：中監違字第裁60─IA0000000號），聲明異議，本院裁定
如下：
    主    文
原處分撤銷。
凱樺景觀工程有限公司汽車駕駛人，行車速度超過規定之最高時
速，處罰鍰新臺幣壹仟貳佰元。
    理    由
一、原處分機關略以：異議人即受處分人（下稱異議人）凱樺景
    觀工程有限公司駕駛人於民國九十四年九月二十七日十一時
    五十七分許，駕駛車牌號碼八六一六─ＦＷ號自用小客車，
    在台七十四甲線二點二公里處因「行車限速七十公里，經測
    時速八十四公里，超速十四公里未滿二十公里」違規，經彰
    化縣警察局交通警察隊依違反道路交通管理處罰條例第四十
    條第一項規定逕行舉發。而異議人未於期限內到案，經原處
    分機關於九十五年九月六日以中監違字第裁六０─ＩＡ00
    00000號裁決書裁處罰緩新台幣（下同）二千四百元整
    ，逾期依裁決書處罰主文裁處云云。
二、異議人聲明異議意旨略以：本件交通違規發生於九十四年九
    月二十七日，原舉發通知單應到案日期為九十四年十一月八
    日，而異議人於該期間內並未收到違規通知單且違規時間距
    今已超過一年，而對裁決書所增加之滯納金部分不同意支付
    等語。
三、按汽車駕駛人，行車速度超過規定之最高時速，或低於規定
    之最低時速，處新臺幣一千二百元以上二千四百元以下罰鍰
    ，修正前道路交通管理處罰條例第四十條第一項定有明文。
    次按逕行舉發者，應按已查明之資料填註車牌號碼、車輛種
    類、車主姓名或名稱及地址，並於通知單上方空白處加註逕
    行舉發之文字後，由舉發機關送達被通知人。又逕行舉發違
    反道路交通管理事件，經汽車所有人依通知單之應到案日期
    前到案，並告知違規駕駛人姓名、身分證統一編號及住址者
    ，處罰機關應即另行通知違規駕駛人到案依法處理；逾應到
    案日期，處罰機關應依本條例第八十五條第三項規定處罰該
    汽車所有人。又違反道路交通管理事件，除本條例第十六條
    第五款外，行為人認為舉發之事實與違規情形相符者，得於
    接獲通知單後十五日內，親自或委託他人持該通知單，不經
    裁決向指定之處所，逕依各條款罰鍰最低額繳納結案。違反
    道路交通管理事件統一裁罰標準及處理細則（下稱處理細則
    ）第十一條第一項第二款、第二十四條、第四十八條第一項
    分別定有明文。揆諸上開處理細則之規定，無非在使逕行舉
    發之違規人（受處分人）得以釐清責任歸屬及得以最低處罰
    標準在限期內自動繳納罰款。是受處分人自應先受「舉發違
    反道路交通管理事件通知單」之通知，其始知悉應到案日期
    ，否則受處分人即無從知悉應到案日期，主管機關未經合法
    送達逕行裁決，其裁決程序即屬不適法。
四、經查，本件異議人於民國九十四年九月二十七日十一時五十
    七分許，駕駛車牌號碼八六一六─ＦＷ號自用小客車，在台
    七十四甲線二點二公里處因「行車限速七十公里，經測時速
    八十四公里，超速十四公里未滿二十公里」違規，經彰化縣
    警察局交通警察隊依違反道路交通管理處罰條例第四十條第
    一項規定逕行舉發等情，有卷附彰化縣警察局舉發違反道路
    交通管理事件通知單及採證照片二幀在卷可稽。又道路交通
    管理處罰條例第九十條規定，違反本條例之行為，自行為成
    立之日起；行為有連續或繼續之狀態者，自行為終了之日起
    ，逾三個月不得舉發。但汽車肇事致人受傷或死亡案件，因
    肇事責任不明，已送鑑定者，其期間自鑑定終結之日起算。
    查本件違規事實發生於九十四年九月二十七日，並由舉發單
    位於九十四年十月八日逕行舉發，並無逾三個月之消滅時效
    ，是以異議人確有上述違規事實，應堪認定。惟本件異議人
    超速違規乃由舉發員警依採證相片逕行舉發，即應由舉發機
    關依上開程序送達始為合法。本件經原舉發機關彰化縣警察
    局就異議人該件違規通知單之送達情形，係於九十四年十月
    八日以大宗掛號郵件郵寄車主，郵寄後並無退件紀錄，且已
    逾郵政法第二二五條規定「國內掛號郵件六個月查詢期限」
    ，有該局九十五年九月二十二日彰警交字第０九五０００三
    四七九號函在卷可稽；顯見上揭違規通知單交寄之送達結果
    已無從查考，縱無退件紀錄然仍不足以證明違反道路交通管
    理事件通知單已合法送達予受處分人，是以原處分機關既未
    能提供本件違規通知單之送達證明，顯不能證明違規通知單
    業已合法送達於異議人，則本件違規通知單未完成合法送達
    程序之事實，足堪可認定。故原處分機關未合法送達上開通
    知單，即依法定最高額度處罰之原處分自屬不當，從而，臺
    中監理站上開裁決處分，應予以撤銷。又異議人確於前揭時
    、地，有超速之違規事實，爰依修正前道路交通管理處罰條
    例第四十條第一項所定罰鍰之最低額，裁定如主文第二項所
    示。
據上論斷，應依道路交通案件處理辦法第二十條，裁定如主文。
中    華    民    國    95    年    9     月    28  日
                         交通法庭    法  官  林源森
以上正本證明與原本無異。
如不服本裁定，應於送達後五日內，向本院提出抗告狀。
                                      書記官  魏宏銘
中    華    民    國    95    年    9     月    28    日


司法院資訊處製作；財團法人民間司法改革基金會備份。
